【裁判字號】    89,自緝,11
【裁判日期】    890320
【裁判案由】    詐欺
【裁判全文】
臺灣高雄地方法院刑事判決                          八十九年度自緝字第一一號
    自  訴  人  乙○○
    被      告  甲○○
右列被告因詐欺案件，經自訴人提起自訴，本院判決如左：
    主  文
甲○○以詐術得財產上不法之利益，處有期徒刑參月。
    事  實
一、甲○○係伸昇企業有限公司（以下簡稱伸昇公司）之負責人，因於民國八十四年
    間承攬位於高雄縣湖內鄉○○○○○道院」冷氣工程，竟基於不法利益之犯意，
    於轉包工程予乙○○時，詐稱於施工之初即支付工程款之一半嗣後再給付餘款等
    語，使乙○○陷於錯誤，答允承攬完成該冷氣工程。嗣於八十五年六月間，乙○
    ○完工後，甲○○尚積欠乙○○三十一萬六千餘元遲不給付予乙○○，並避不見
    面，經乙○○向純陽聖道院查詢，該院表示已將工程款全數支付予甲○○，乙○
    ○至此始知受騙。
二、案經乙○○訴由本院審理。
      理  由
一、訊據被告甲○○坦認有積欠自訴人乙○○工程款之事實，惟矢口否認犯有何詐欺
    得利之犯行，辯稱：係因工程材料費貴，尾款被扣很多，所以才無法支付予自訴
    人工程款云云。惟查：被告關於遲未給付自訴人工程款之原因，於本院審理時原
    供稱：伊已將部分工程款給付予自訴人，但後來因為自訴人有部分之工程尚未完
    成，而純陽聖道院也有尾款未付，所以伊才沒將三十二萬元之工程款支付自訴人
    等語，惟在本院審理中復又改稱：係因工程之材料貴，而且尾款被扣很多，才無
    法支付自訴人工程費等語。被告前後供詞不一，原有疑義。再純陽聖道院業已將
    工程款支付予被告，此據被告於審理中自承：八十五年十月間純陽聖道院即以簽
    發支票之方式，在工地將工程款支付予伊等語無訛。再衡情工程苟非已接近完成
    ，純陽聖道院斷無支付全部價款之理，是自訴人陳稱於八十五年六月間即完工等
    語，並非無據。被告既於八十五年十月間取得全部工程款，自訴人又已完工，被
    告自當給付全部工程款，被告迄本件審理時仍遲未支付自訴人價款，其有為取得
    不法之利益而遲不給付予自訴人之意圖甚明。此外被告於審理中空言稱將工程款
    用以支付昂貴之材料費及工程尾款，卻對於為何先行支付其他款項並未提出具體
    實據供本院調查。再自訴人自八十六年間即已提起本件訴訟，被告有充分之時間
    籌集資金支付積欠之工程款予自訴人，卻迄今未有償付價金予自訴人之意思，所
    辯僅為支付其他款項而未能支付予自訴人云云，純屬飾卸之詞，不足採信。此外
    復有自訴人所提出之估價單一紙附卷足資佐證，被告犯行已堪認定。
二、核被告所為，係犯刑法第三百三十九條第二項之詐欺得利罪。爰審酌被告利用他
    人對其商業上之信賴，使被害人受損害，對社會交易秩序所賴誠信原則侵害甚鉅
    ，且犯後迄未返還定金，認尚無悔意，惟於施工之初已給付予自訴人一半工程款
    ，情節尚屬不重等一切情狀，處如主文所示之刑，以資懲儆。
據上論斷，應依刑事訴訟法刑事訴訟法第三百四十三條、第二百九十九條第一項前段
，刑法第三百三十九條第二項，罰金罰鍰提高標準條例第一條前段，判決如主文。
中      華      民      國    八十九    年      三      月     二十     日
                              臺灣高雄地方法院刑事第三庭
                                      法    官    古 振 暉
右正本證明與原本無異。
如不服本判決，應於判決送達後十日內，向本院提出上訴狀。
                                      書 記 官    吳 建 德
中    華    民    國      八十九      年      三      月     二十二     日
附錄本案論罪科刑法條全文：
刑法第三百三十九條：
意圖為自己或第三人不法之所有，以詐術使人將本人或第三人之物交付者，處五年以
下有期徒刑、拘役或科或併科一千元以下罰金。
以前項方法得財產上不法之利益或使第三人得之者，亦同。
前二項之未遂犯罰之。


司法院資訊處製作；財團法人民間司法改革基金會備份。
